【裁判字號】    99,台抗,227
【裁判日期】    990312
【裁判案由】    違反毒品危害防制條例聲請具保停止羈押
【裁判全文】
最高法院刑事裁定              九十九年度台抗字第二二七號
抗  告  人  甲○○
上列抗告人因違反毒品危害防制條例案件，不服台灣高等法院台
中分院中華民國九十九年一月五日駁回聲請具保停止羈押之裁定
（九十八年度聲字第二五三二號），提起抗告，本院裁定如下：
    主  文
抗告駁回。
    理  由
本件原裁定以：抗告人甲○○因違反毒品危害防制條例案件，前
經原審認有刑事訴訟法第一百零一條第一項第一、三款之情形，
非予羈押，顯難進行審判，而有羈押之必要，執行羈押。抗告人
聲請意旨略謂：抗告人於警偵訊中主動到案，配合調查，因而查
獲其他共犯，無逃亡之虞，且本案事證已調查完畢，縱各關係人
間供述不符，亦屬證據取捨問題。又抗告人有住所及工作，收押
後家屬生計陷入窘境，雙親為此擔心，應無羈押必要，請准具保
停止羈押云云。惟按對被告所執行之羈押，其本質上係屬為使刑
事訴訟程序得以順利進行或保全證據或擔保嗣後刑之執行程序，
而對被告實施之強制處分，是被告有無羈押之必要，當由法院以
有無上述羈押之目的而依職權進行目的性裁量。又羈押被告之審
酌，並非在行被告有罪、無罪之調查，而係以被告所犯罪嫌是否
重大，有無羈押原因及必要性，資為是否羈押之依據，且羈押審
查關於證據取捨，係採自由證明原則，有別於實體判決所採之嚴
格證明原則。抗告人雖以前開理由請求具保停止羈押，惟刑事訴
訟程序關於抗告人羈押之執行，係為確保國家司法權對犯罪之追
訴處罰及保障社會安寧秩序而採取之必要手段，與受處分人個人
自由及家庭生活機能之圓滿，難免不能兩全。茲因本件前開羈押
之原因既仍存在，復未據抗告人提出具體事證敘明其聲請具保停
止羈押所保障法益之迫切性及優越性，其聲請即難准許，應予駁
回。經核於法尚無不合。抗告意旨略以：依司法院釋字第六六五
號解釋，揭示：被告所犯縱為刑事訴訟法第一百零一條第一項第
三款之重罪，如無逃亡或滅證導致顯難進行追訴、審判或執行之
危險，尚欠缺羈押之必要要件。亦即單以犯重罪作為羈押之要件
，而不考量有無逃亡或滅證之虞而有羈押之必要，或有無不得羈
押之情形，可能背離羈押作為保全程序的性質，其對刑事被告武
器平等與充分防禦權行使上之限制，有違背比例原則之虞及無罪
推定之旨。本件抗告人案發後，皆配合警方詢問、調查，提供情
資。抗告人現有固定住所，坦然面對審判，並無逃亡、滅證或串
供之虞，又抗告人雖涉犯最重本刑為五年以上有期徒刑之重罪，
然依上開釋字解釋意旨，基於無罪推定原則、羈押之必要性及比
例原則，抗告人羈押之原因已消滅，應以具保、限制住居及其他
方式代替羈押云云。惟按羈押之目的，在於保全刑事追訴、審判
及刑之執行，或預防被告反覆實行同一犯罪。而羈押之被告除有
刑事訴訟法第一百十四條各款所列情形之一（即：一、所犯最重
本刑為三年以下有期徒刑、拘役或專科罰金之罪者。二、懷胎五
月以上或生產後二月未滿者。三、現罹疾病，非保外治療顯難痊
癒者），經具保聲請停止羈押不得駁回外，其他因犯罪經依法羈
押之被告應否許可停止羈押，事實審法院本有斟酌訴訟進行程度
及其他一切情事自由裁量之權。原裁定以抗告人所涉犯為最輕本
刑為五年以上有期徒刑之販賣第一級毒品二罪，兼有刑事訴訟法
第一百零一條第一項第三款及第一款之事由而予羈押，且其羈押
原因仍然存在，並未消滅，且有相當理由認其於受重刑裁判後，
有逃亡之虞，非予羈押，不足以確保審判或將來之執行，仍有繼
續羈押之必要，而駁回其具保停止羈押之聲請，已敘明其理由，
且與司法院釋字第六六五號解釋之意旨尚無不合。抗告意旨任意
指摘原裁定不當，為無理由，應予駁回。
據上論結，應依刑事訴訟法第四百十二條，裁定如主文。
中    華    民    國  九十九  年    三    月   十二   日
                      最高法院刑事第三庭
                          審判長法官  林  增  福
                                法官  張  清  埤
                                法官  陳  世  雄
                                法官  何  菁  莪
                                法官  王  居  財
本件正本證明與原本無異
                                      書  記  官
中    華    民    國  九十九  年    三    月   十七   日
                                                      Q

司法院資訊處製作；財團法人民間司法改革基金會備份。
